臺灣臺北地方法院刑事裁定　　　　　　100年度聲判字第274號
聲　請　人
即　告訴人　張致瑋
代　理　人　吳宏山律師
被　　　告　何欣潔
上列聲請人即告訴人因告訴被告傷害案件，經臺灣臺北地方法院
檢察署檢察官於民國100年8月24日以100年度偵續字第476號為不
起訴處分，聲請人不服，向臺灣高等法院檢察署聲請再議，經該
署於100年9 月26日以100年度上聲議字第6784號處分書駁回再議
，聲請人聲請將本件交付審判，本院裁定如下：
    主  文
聲請駁回。
    理  由
一、按告訴人不服上級法院檢察署檢察長或檢察總長認再議為無
    理由而駁回之處分者，得於接受處分書後10日內委任律師提
    出理由狀，向該管第一審法院聲請交付審判；法院認交付審
    判之聲請不合法或無理由者，應駁回之，刑事訴訟法第 258
    條之1、第258條之3第2項前段分別定有明文。查本件聲請人
    即告訴人張致瑋以被告何欣潔涉犯傷害罪嫌，向臺灣臺北地
    方法院檢察署提出告訴，經該署檢察官偵查後，於民國100
    年8 月24日以100年度偵續字第476號為不起訴處分，聲請人
    不服，向臺灣高等法院檢察署聲請再議，經該署於100年9月
    26日以100 年度上聲議字第6784號處分書駁回再議，該駁回
    再議處分書於100年10月5 日送達聲請人，聲請人於100年10
    月14日委任律師具狀向本院聲請交付審判等情，業經本院調
    閱上開案件卷宗核閱無訛，並有前述不起訴處分書及駁回再
    議處分書、刑事交付審判聲請狀附卷可查，是本件聲請交付
    審判程式合於首揭法條規定，先予敘明。
二、聲請交付審判意旨略以：被告確於99年7 月23日晚間11時涉
    嫌傷害，聲請人自始主張被告當晚因情緒極度不穩，以致激
    動、歇斯底里似的強力拉扯聲請人，聲請人因而受有右前臂
    之挫傷，原不起訴處分書竟對聲請人所提出之驗傷診斷書未
    予置理，原再議處分書亦未予詳查即駁回再議，顯過於速斷
    。又被告於99年7月24日下午6時涉嫌傷害部分，原不起訴處
    分書僅就被告所提出之榮元外科診所及馬偕醫院之診斷書，
    逕予認定被告當時右手活動能力確因先前傷勢有所妨礙，核
    與聲請人指訴被告以雙手對其又抓又打等節，已有未合云云
    ；然依榮元外科診所吳榮一醫師所出具之「何欣潔就醫實情
    」中之記載，及證人簡美鳳與林本同於偵查中之證述，足以
    證明被告傷害聲請人當時，其身體並未有任何傷勢，其雙手
    活動自如，足以對聲請人施以傷害；原不起訴處分書及再議
    處分書就此皆未予以審查，顯屬違誤不當。再被告日常生活
    舉止，皆慣用右手，是99年7 月24日當晚被告以雙手揮打聲
    請人，大部分均用左手使力與揮打，聲請人必然以右手阻擋
    ，因受如所呈診斷書載明之右前臂受有多處瘀傷、挫傷等情
    ，惟原不起訴處分對此亦置之不理，反認定聲請人之傷勢不
    排除係於99年7 月23日下午11時許與被告間之肢體拉扯所自
    為導致之可能性云云，顯違邏輯，更違一般經驗法則。為此
    ，請准予裁定交付審判等語。
三、惟按刑事訴訟法第258條之1規定，告訴人得向法院聲請交付
    審判，此乃對於「檢察官不起訴或緩起訴裁量權」制衡之一
    種外部監督機制，法院此時僅就檢察官所為不起訴或緩起訴
    之處分是否正確加以審查，以防止檢察機關濫權。依此立法
    精神，同法第258條之3 第3項規定：「法院就交付審判之聲
    請為裁定前，得為必要之調查」，其所謂「得為必要之調查
    」，係指調查證據之範圍應以偵查中曾顯現者為限，不可就
    新提出之證據再為調查，亦不可蒐集偵查卷以外之證據，否
    則將與刑事訴訟法第260 條之再行起訴規定混淆不清。又法
    院於審查交付審判之聲請有無理由時，除認為告訴人所指摘
    不利被告之事證未經檢察機關詳為調查或斟酌，或不起訴處
    分書所載理由違背經驗法則、論理法則或其他證據法則者外
    ，不宜率予交付審判，亦有法院辦理刑事訴訟案件應行注意
    事項第118 項可資參照。且法院裁定交付審判，即如同檢察
    官提起公訴使案件進入審判程序，法院裁定交付審判之前提
    ，必須偵查卷內所存證據已符合刑事訴訟法第251條第1項規
    定「足認被告有犯罪嫌疑」檢察官應提起公訴之情形，亦即
    該案件已經跨越起訴門檻，否則，縱或法院對於檢察官所認
    定之基礎事實有不同判斷，但如該案件仍須另行蒐證偵查始
    能判斷應否交付審判者，因交付審判審查制度並無如同再議
    救濟制度得為發回原檢察官續行偵查之設計，法院仍應依同
    法第258條之3第2項前段之規定，以聲請無理由裁定駁回。
四、次按犯罪事實應依證據認定之，無證據不得認定犯罪事實，
    刑事訴訟法第154條第2項定有明文。而事實之認定，應憑證
    據，如未能發現相當證據，或證據不足以證明，自不能以推
    測或擬制之方法，以為裁判基礎。又認定不利於被告之事實
    ，須依積極證據，苟積極證據不足為不利於被告事實之認定
    時，即應為有利於被告之認定，更不必有何有利之證據。而
    認定犯罪事實所憑之證據，雖不以直接證據為限，間接證據
    亦包括在內；然而無論直接或間接證據，其為訴訟上之證明
    ，須於通常一般之人均不致有所懷疑，而得確信其為真實之
    程度者，始得據為有罪之認定，倘其證明尚未達到此一程度
    ，而有合理之懷疑存在，致無從為有罪之確信時，即應為無
    罪之判決。再者，告訴人之告訴，係以使被告受刑事訴追為
    目的，是其陳述是否與事實相符，仍應調查其他證據以資審
    認（最高法院30年度上字第816號、40年度台上字第86號、5
    2 年度台上字第1300號、76年度台上字第4986號判例意旨參
    照）。
五、經查：
  (一)聲請人與被告係夫妻，於99年7 月23日晚間11時許，聲請人
    與被告在臺北巿中山區○○路426號7樓之3 兩人住處內，因
    故發生爭執，聲請人基於傷害之故意，用力拉扯被告之右手
    ，將被告由房間拖行至大門玄關處，致被告受有右手肘腫脹
    ，右手肘關節挫傷之傷害等情，業經臺灣臺北地方法院檢察
    署檢察官偵查後，以99年度偵字第27769 號對聲請人提起公
    訴，嗣經本院於100年8月9日以100年度易字第278 號判決判
    處聲請人有期徒刑3月在案，此有臺灣臺北地方法院檢察署9
    9年度偵字第27769號卷宗、本院前開判決附卷可稽，是原不
    起訴處分書認定被告右手肘之傷勢係於99年7 月23日因聲請
    人之拉扯所造成乙節，即難認有何違誤不當之處。又被告於
    99年7 月24日上午11時許前往榮元外科診所就診，並於同日
    晚間8 時45分許再至馬偕紀念醫院急診室就診，復於同年月
    26日返回榮元外科診所就醫，均診斷出被告右手肘腫脹、挫
    傷等節，亦有馬偕紀念醫院99年7 月24日受理家庭暴力事件
    驗傷診斷書、榮元外科診所99年7 月26日診斷證明書、榮元
    外科診所吳榮一醫師99年11月18日「何欣潔就醫實情」、吳
    榮一醫師100 年5月9日書面說明在卷可參，是被告前揭右手
    肘傷勢，自99年7月 23日始遲至同年月26日仍腫痛未見好轉
    ，乃至於醫師尚須予以打上石膏作為治療方法，益徵原不起
    訴書認定被告右手活動能力確因先前傷勢有所妨礙，與聲請
    人告訴被告以雙手對其又抓又打維持3至5分鐘之指訴殊有未
    合等語，誠屬有據，尚非無憑虛引。聲請人空言指訴被告係
    慣用左手，其抓打聲請人時大部分均用左手使力，聲請人以
    右手阻擋、身體儘量閃躲必然致右手前臂云云，而無其他積
    極證據得以證明聲請人之傷勢確係被告所致，則聲請人復執
    前詞認原處分有交付審判事由，即難謂足採。
  (二)另聲請人雖以證人即99年7 月24日到場處理之員警林本同於
    偵查中證述：「…我們與管理員、里長直接到7 樓，我們到
    了（不知道有沒有按電鈴）他們剛好開門，張致瑋與何欣潔
    站在門口，他們都沒有說話，沒有看到何欣潔在哭，因為若
    有看到何欣潔在哭或是有外傷，我們會主動話是否需要協助
    …」、「我確定何欣潔沒有哭的很厲害，何欣潔很正常的樣
    子」；證人簡美鳳於警詢時證稱：「（問：妳看見何欣潔進
    入瓊林髮型時，何欣潔身上有無何部位受傷？）沒有看見。
    」、「（問：何欣潔有無告訴妳，曾遭張致瑋妨害自由？）
    沒有。」，指稱被告確能於當時向聲請人施以揮打、亂抓等
    傷害行為云云。惟查，縱認被告右前臂無包紮傷勢之外觀情
    狀為可採，然此部分仍無礙於被告右手確實仍處於腫痛之活
    動不便狀態，此觀諸證人林本同於偵查中證述：「…何欣潔
    說他手痛，到樓下時我們跟何欣潔說你先到醫院驗傷再提告
    」，核與被告99年10月6 日陳述：「…我回到家還跟管理員
    （不知道名字）說我上樓拿重要證件，因為我手受傷請管理
    員等下上來幫我搬行李…」，及證人劉慧貞於同日偵查中結
    證：「我把車子停好問管理員說有無看到何欣潔，管理員說
    何欣潔本來手受傷叫他幫何欣潔拿行李下來…」等語大致相
    符。是以，聲請人執證人林本同、簡美鳳於偵查中部分不利
    被告之證述，遽謂原處分有交付審判事由，要非可採。
六、綜上所述，本件聲請人聲請交付審判所指摘之事，既經檢察
    官詳予調查，並於不起訴處分書及再議處分書內敘明理由，
    且其採證與認事用法，又無違背經驗法則、論理法則與證據
    法則之處，聲請人所執前詞聲請交付審判，均不足認定原不
    起訴處分及再議駁回處分之理由有所不當。從而，揆諸上開
    說明，本件交付審判之聲請為無理由，應予駁回。
據上論斷，依刑事訴訟法第258條之3第1項、第2項前段，裁定如
主文。
中    華    民    國   100    年    11    月    21    日
                刑事第一庭  審判長法  官  蔡坤湖
                                  法  官  洪英花
                                  法  官  周玉琦
以上正本與原本無異。
本裁定不得抗告。
                                  書記官  謝貽婷
中    華    民    國   100    年    11    月    21    日